臺灣新北地方法院刑事判決　
109年度審簡上字第9號
上  訴  人  臺灣新北地方檢察署檢察官
被      告  羅宏鳴


上列上訴人因被告違反毒品危害防制條例案件，不服本院中華民
國109年7月30日所為109年度審簡字第719號第一審刑事簡易判決
（起訴案號：109年度毒偵字第496、936號），提起上訴，本院
管轄之第二審合議庭判決如下︰
    主  文
原判決除沒收部分外撤銷。
上開撤銷部分，羅宏鳴施用第二級毒品，共貳罪，均累犯，均免
刑。
    事  實
一、羅宏鳴基於施用第二級毒品甲基安非他命之犯意，分別為下
    列犯行：
  ㈠於民國108年10月9日某時，在新北市○○區○○路00巷0弄0
　　0號4樓住處內，以將甲基安非他命置入玻璃球內，點火燒烤
　　吸食所生煙霧之方式，施用甲基安非他命1次。嗣於同年月1
　　1日2時許，在上址為警查獲，並扣得吸食器1組、內含甲基
　　安非他命殘渣之吸管1支。經警採集其尿液檢體送驗，結果
　　呈安非他命、甲基安非他命陽性反應，因而查悉上情。
  ㈡於108年11月7日8時許，在上址住處內，以將甲基安非他命
　　置入玻璃球內，點火燒烤吸食所生煙霧之方式，施用甲基安
　　非他命1次。嗣於同日17時55分許，自行前往新北市政府警
　　察局蘆洲分局集賢派出所，自承犯罪而願受裁判，並當場交
　　付內含甲基安非他命殘渣之破碎玻璃球1個。經警採集其尿
　　液檢體送驗，結果呈安非他命、甲基安非他命陽性反應，因
　　而查悉上情。
二、案經新北市政府警察局蘆洲分局報告臺灣新北地方檢察署檢
    察官偵查後起訴。 
    理  由
一、按被告於第二審經合法傳喚，無正當之理由不到庭者，得不
    待其陳述，逕行判決，刑事訴訟法第371條定有明文。次按
    對於簡易判決處刑不服而上訴者，得準用上開規定，此觀諸
    刑事訴訟法第455條之1第3項之規定自明。查本案被告羅宏
    鳴經本院合法傳喚後，於審判期日無正當理由未到庭，爰不
    待其陳述而為一造辯論判決。
二、上揭犯罪事實，業據被告於偵查及原審訊問時坦承不諱，並有新北市政府警察局受採集尿液檢體人姓名及檢體編號對照表2份、勘察採證同意書2份、臺灣檢驗科技股份有限公司108年10月23日、108年12月9日濫用藥物檢驗報告各1份、新北市政府警察局蘆洲分局搜索扣押筆錄、扣押物品目錄表各2份、臺北榮民總醫院109年1月16日北榮毒鑑字第C0000000號、第C0000000號毒品成分鑑定書各1份及扣案物照片共5張在卷可稽，且有吸食器1組、內含甲基安非他命殘渣之吸管1支及內含甲基安非他命殘渣之破碎玻璃球1個扣案。足認被告任意性之自白與事實相符，堪以採信，本案事證明確，被告犯行堪以認定，應予依法論科。
三、論罪：
  ㈠核被告所為，均係犯毒品危害防制條例第10條第2項之施用第
    二級毒品罪。被告施用第二級毒品前之持有第二級毒品低度
    行為，為其施用第二級毒品之高度行為所吸收，均不另論罪
    。被告上開2次施用第二級毒品之犯行，犯意各別，行為互
    殊，應予分論併罰。
  ㈡被告前因①施用毒品案件，經本院以100年度毒聲字第1012號
    裁定送觀察、勒戒後，認無繼續施用毒品傾向，於101年1 
    月11日執行完畢出所，並經臺灣新北地方檢察署檢察官以10
    0 年度毒偵緝字第794號為不起訴處分確定。②施用毒品案件
    ，經本院以101年度易字第2055號判決判處有期徒刑3月確定
    。③施用毒品案件，經本院以104 年度簡字第1338號、第181
    6號判決各判處有期徒刑5月、5月確定。④施用毒品案件，經
    臺灣臺北地法院以104年度審簡字第2004號判決判處有期徒
    刑4月確定。③④之罪刑，嗣經同法院以104年度聲字第3703號
    裁定應執行有期徒刑11月確定（下稱甲應執行刑）。⑤施用
    毒品案件，經本院分別以104年度簡字第4784號、104年度審
    簡字第2382號及105年度簡字第284號判決各判處有期徒刑6 
    月、6月及4月確定。⑥竊盜案件，經本院以104年度審易字第
    4249號判決判處有期徒刑7月，上訴後，經臺灣高等法院以1
    05年度上易字第759 號判決駁回上訴確定。⑤⑥之罪刑，嗣經
    本院以105年度聲字第4079號裁定應執行有期徒刑1 年9月確
    定（下稱乙應執行刑）。甲、乙應執行刑11月、1 年9月與
    另案拘役20日、70日及罰金易服勞役8日接續執行，有期徒
    刑部分於107年6月16日期滿執行完畢等情，有臺灣高等法院
    被告前案紀錄表在卷可稽，是被告受徒刑之執行完畢，5年
    以內故意再犯本案有期徒刑以上之2罪，均為累犯，依司法
    院釋字第775號解釋所示，為避免發生罪刑不相當之情形，
    法院就該個案依該解釋意旨，裁量是否加重最低本刑。考量
    被告上開構成累犯之犯罪紀錄，與本案犯行之罪名、犯罪類
    型部分相同，足見被告對刑罰之反應力薄弱，認本案適用刑
    法第47條累犯加重之規定，並無罪刑不相當之情事，爰均依
    刑法第47條第1項規定，加重其刑。
　㈢就事實一㈡犯行部分，被告係自行前往派出所，並當場交付
　　內含甲基安非他命殘渣之破碎玻璃球1個予警方扣案，且於1
　　08年11月17日警詢時，向警方供明有本案施用甲基安非他命
　　之犯行，並配合採尿送驗而受裁判，此有新北市政府警察局
　　蘆洲分刑事案件報告書、集賢派出所108年11月7日調查筆錄
　　在卷可考，核與自首之要件相符，爰依刑法第62條前段規定
　　減輕其刑，並依法先加後減之。
四、扣案之內含甲基安非他命殘渣之吸管1支、內含甲基安非他
    命殘渣之破碎玻璃球1個，經送臺北榮民總醫院檢驗結果，
    均檢出其上含有甲基安非他命成分，此有該院上開毒品鑑定
    書各1份在卷可稽，足認上開扣案物上所含之殘渣確係甲基
    安非他命無疑，惟該扣案物上殘留之甲基安非他命，均業經
    鑑驗機關以乙醇沖洗而滅失，爰不再依毒品危害防制條例第
    18條第1項前段之規定宣告沒收銷燬。至扣案之吸食器1 組
    、吸管1支及破碎玻璃球1個，均係被告所有，供本案施用
    第二級毒品犯行所用之物，業據被告供明在卷（見原審卷10
    9年7月14日訊問筆錄第2頁），爰均依刑法第38條第2項規定
    宣告沒收。
五、撤銷原判決之理由：
　　按109年1月15日修正公布、同年7月15日施行之毒品危害防
    制條例第20條第3項規定，犯第10條之罪於觀察、勒戒或強
    制戒治執行完畢釋放後，3年後再犯第10條之罪者，適用本
    條前2項之規定。上開所謂「3年後再犯」，只要本次再犯（
    不論修正施行前、後）距最近1次觀察、勒戒或強制戒治執
    行完畢釋放，已逾3年者，即該當之，不因其間有無犯第10
    條之罪經起訴、判刑或執行而受影響，最高法院109年度台
    上大字第3826號刑事裁定參照。又於上開毒品危害防制條例
    第20條第3項修正施行前所犯同條例第10條之罪之案件，於
    修正施行後，審判中之案件，由法院依修正後規定處理；依
    修正後規定應為不起訴處分者，法院應為免刑之判決，此觀
    同條例第35條之1第2款規定即明。查被告於108年10月9日某
    時及同年11月7日8時許，所為本件2次施用第二級毒品犯行
    ，係於毒品危害防制條例109年7月15日修正施行前所犯；而
    其前次因施用毒品案件，經觀察、勒戒後認無繼續施用毒品
    之傾向，而於101年1月11日執行完畢釋放，距本件2次施用
    毒品犯行已逾3年，有臺灣高等法院被告前案紀錄表在卷可
    參，本院爰於109年10月19日依前開規定及說明，就被告本
    件犯行職權為觀察、勒戒之裁定，並送法務部○○○○○○○○執行
    觀察、勒戒後，經該所評估被告無繼續施用毒品之傾向，於
    110年6月29日出監等情，有臺灣高等法院在監在押簡表附卷
    可佐。是被告經觀察、勒戒後，堪認無繼續施用毒品之傾向
    ，依毒品危害防制條例第20條第2項規定，應為不起訴之處
    分，本院自應依修正後毒品危害防制條例第35條之1第2款之
    規定，為免刑之判決。原審未及適用新法職權裁定觀察勒戒
    處分及諭知免刑之判決，而逕為被告有罪之科刑判決，容有
    違誤。原判決既有前開可議之處，已屬無可維持，應由本院
    將原判決除沒收部分外撤銷，並就撤銷部分為免刑之諭知。
據上論斷，應依刑事訴訟法第455條之1第1項、第3項、第369條
第1項前段、第299條第1項但書，判決如主文。　　　　　　
本案經檢察官楊展庚提起公訴 ，檢察官宋有容到庭執行職務。
中　　華　　民　　國　　111 　年　　5 　　月　　23 　 日
                  刑事第二十三庭  審判長法　官  劉安榕
　　　　　　　　　
　　　　　　　　　　　　　　　　　　　  法　官  傅明華　　　　　　　　　
　　　　　　　　　　　　　　　　　　　  法　官　龔書安
上列正本證明與原本無異。
不得上訴。
                                        書記官  石秉弘
中　　華　　民　　國　　111 　年　　5 　　月　　24　　日
附錄本案論罪科刑法條全文：
毒品危害防制條例第10條
施用第一級毒品者，處六月以上五年以下有期徒刑。
施用第二級毒品者，處三年以下有期徒刑。